【裁判字號】    95,交聲,1177
【裁判日期】    950804
【裁判案由】    交管條例聲異
【裁判全文】
臺灣板橋地方法院交通事件裁定        95年度交聲字第1177號
原處分機關  交通部公路總局臺北區監理所
異  議  人
即受處分人  甲○○
上列異議人因違反道路交通管理處罰條例案件，對於交通部公路
總局臺北區監理所於民國95年6 月19日以北監營裁字第裁40-DA0
000000號所為之裁決處分，聲明異議，本院裁定如下：
    主  文
原處分均撤銷。
甲○○汽車所有人，因汽車駕駛人行經有燈光號誌管制之交岔路
口闖紅燈，處罰鍰新臺幣壹仟捌佰元，並記違規點數點。又因
汽車駕駛人駕駛汽車有違反道路交通管理處罰條例之行為，經交
通勤務警察制止時，拒絕停車接受稽查而逃逸，處罰鍰新臺幣
仟元，並記違規點數壹點。
    理  由
一、按行為後法律或自治條例有變更者，適用行政機關最初裁處
    時之法律或自治條例；但裁處前之法律或自治條例有利於受
    處罰者，適用最有利於受處罰者之規定，行政罰法第5 條定
    有明文。查原處分機關開立本件裁決書後，道路交通管理處
    罰條例業於民國95年7 月1 日修正施行，惟本件違規行為發
    生時及原處分機關之最初裁決時，均在該條例修正施行之前
    ，揆諸上揭規定，自應適用修正前之規定，無新舊法比較適
    用問題（最高行政法院95年度判字第335 號判決意旨亦可參
    照），合先敘明。
二、按汽車駕駛人，行經有燈光號誌管制之交岔路口闖紅燈者，
    處新臺幣（下同）1,800 元以上5,400 元以下罰鍰；汽車駕
    駛人，駕駛汽車有違反本條例之行為，經交通勤務警察或依
    法令執行交通稽查任務人員制止時，不聽制止或拒絕停車接
    受稽查而逃逸者，除按各該條規定處罰外，處3,000 元以上
    6,000 元以下罰鍰；汽車駕駛人有第60條第1 項情形者，記
    違規點數一點；有第53條情形者，記違規點數三點，修正前
    道路交通管理處罰條例第53條、第60條第1 項、第63條第1
    項第1 款及第3 款分別定有明文。復按本條例關於車輛駕駛
    人之處罰，如應歸責於車輛所有人者，處罰車輛所有人，修
    正前同條例第85條第3 項亦有規定。
三、原處分意旨略以：本件異議人即受處分人甲○○於94年10月
    1 日凌晨0 時52分許，駕駛車牌號碼為J6T-352 號重型機車
    （下稱系爭機車），在桃園縣中壢市○○○○路口，因有「
    闖紅燈」及「拒絕停車接受稽查而逃逸」之違規事實，經桃
    園縣政府警察局中壢分局內壢派出所警員以桃警局交字第DA
    0000000 號違反道路交通管理事件通知單逕行舉發。嗣異議
    人依法提出申訴，經交通部公路總局臺北區監理所於95年6
    月19日以北監營裁字第裁40-DA0000000號裁決書裁決，各裁
    處異議人罰鍰4,500 元及6,000 元，並各記違規點數三點及
    一點。
四、異議意旨略以：異議人未於上開時間騎乘系爭機車至桃園縣
    中壢市○○路與成功路口，警員單憑眼力逕行舉發可能有誤
    ，且異議人尚未收受舉發通知單，即遭原處分機關以最高額
    裁罰，爰請求撤銷原處分云云。
五、經查：
（一）本件違規事實，業據證人即舉發警員林家駒於本院訊問時
      到庭具結證稱：於94年10月1 日凌晨0 時52分，我們有二
      位警員及一名義警在中華成功路口攔檢中華路往桃園方向
      的車輛，當天有好幾件闖紅燈的情形，也都有攔到，其中
      包括系爭機車，該路口算是Ｔ字型的路口，我們有用指揮
      棒及鳴笛示意該機車向右停靠路邊，原本該機車有準備要
      停下來，後來又加速往桃園方向行駛，所以我們就將車號
      先記下，之後再製作逕行舉發單；我們確實有看到該車已
      經闖紅燈，不過駕駛不是在庭的異議人；當天沒有下雨，
      視線很清楚；沒有可能看錯車牌，因為系爭機車先已經有
      停靠在路邊，我要過去舉發的時候，他才又加速逃離，而
      且我記得很清楚當時是一位年輕男子，後面載一個年輕女
      子，其他案件如果沒有暫停在路邊的話，或許我還不是很
      確定，但是這件我記得很清楚等語明確，且有本件舉發單
      、員警工作紀錄簿影本各1 紙，及證人林家駒當庭繪製之
      現場圖附卷可稽。參以證人與異議人素不相識，亦無怨隙
      ，應無甘冒自身觸犯偽證罪之風險而設詞誣攀異議人之理
      ，且其證稱違規當時之駕駛人並非異議人，若證人欲誣陷
      異議人，實無須如此證述，故證人之證言應堪採信。另本
      件舉發時，警員雖未當場拍照存證，然依修正前道路交通
      管理處罰條例第7 條之2 第1 項第1 款、第4 款規定，汽
      車駕駛人有闖紅燈或不服指揮稽查而逃逸，因當場不能或
      不宜攔截製單舉發者，本得對汽車所有人逕行舉發處罰；
      且交通警員製單舉發違反道路交通處罰條例所列之違規事
      實，本質上係公務員依法執行職務之行為，如有枉法構陷
      或為不實記載之行為，則需負擔嚴厲之刑事責任，國家並
      以此擔保公務員能忠實執行職務，故其所為當可被推定為
      真正；反之，若謂公務員一切行政行為均需預留證據以證
      其實，則國家行政勢必窒礙難行，效率不彰，當非適論。
      況於未裝設自動感應攝影器材路段，就闖紅燈、攔檢未停
      不服取締等一瞬間突發之交通違規行為，因無法期待員警
      於發現後能及時攝影取證，事實上亦僅能仰賴舉發員警目
      視為之，別無其他舉證之可能，如無其他證據顯示舉發員
      警有誤認或故意構陷之情事時，尚難以舉發員警無法提出
      其他證據佐證，即認其所述不可採信，否則未裝設自動感
      應攝影儀器之路段，即陷入駕駛人得任意闖紅燈違規之狀
      態，自非妥適。從而，本件既無執勤警員誤認違規車輛之
      相關證據可供採認，則證人林家駒上開證述，應屬可採。
      是系爭機車於上開時地，有遭人騎乘闖紅燈及拒絕停車接
      受稽查而逃逸之事實，堪以認定。
（二）至本件實際違規駕駛人與車輛所有人即異議人雖非同一人
      ，惟異議人既為系爭機車所有人，自可推定系爭機車為異
      議人事實上所管領，且異議人亦當庭自承系爭機車未曾遺
      失或遭竊，則系爭機車之使用狀態，當應由異議人舉證，
      異議人迄今僅空言舉發當時系爭機車無人騎乘，並未提出
      相當之證據以供本院審酌、調查，前開證人林家駒所述雖
      能證明異議人並未於舉發時地騎乘系爭機車，但無法排除
      由異議人借用他人騎乘之可能，是系爭機車前述違規事實
      ，仍應歸責於異議人。
（三）本件異議於實體上雖無理由，已如前述，然按原處分機關
      就違反道路交通管理處罰條例行為之處罰，於裁決前，應
      給予違規行為人陳述之機會，修正前同條例第8 條第2 項
      定有明文，是違規行為人如未經合法通知到案聽候裁決時
      地，給予陳述機會，裁決機關即以違規行為人未依規定自
      動繳納罰鍰，或未依規定到案聽候裁決為由，逕依基準表
      予以裁決各該條項罰鍰，顯有違正當法律程序原則，其所
      為處分自有不當。查異議人本件違規行為，舉發單位固曾
      依異議人之設籍地址，於94年10月14日掛號寄發上開違規
      舉發通知單，惟其後經郵政機關以招領逾期為由退件，而
      未經合法送達，此有桃園縣政府警察局中壢分局95年7 月
      27日中警分交字第0957007821號函文1 份在卷可參，足認
      異議人事實上無法於本件應到案日期即94年10月20日前自
      動繳納罰鍰或到案聽候裁決。原處分機關就此未予詳查，
      即遽以異議人未依時到案，裁罰上開罰鍰金額，依前揭說
      明，顯有未洽。綜上所述，原處分既有上開不當，自應將
      原處分撤銷，由本院另行裁決。爰將原處分撤銷，另依首
      揭規定，裁處諭知如主文第二項所示。
六、據上論斷，應依道路交通案件處理辦法第20條前段，裁定如
    主文。
中    華    民    國    95    年    8     月    4     日
                         交通法庭   法  官  張兆光
上列正本證明與原本無異。
如不服本裁定，應於裁定送達後五日內向本院提出抗告狀。
                                    書記官  曹秋冬
中    華    民    國    95    年    8     月    7     日


司法院資訊處製作；財團法人民間司法改革基金會備份。
